臺灣臺中地方法院刑事判決　　　　　　　99年度訴字第3708號
公　訴　人　臺灣臺中地方法院檢察署檢察官
被　　　告　湯政雄
指定辯護人　本院公設辯護人　蔡育萍
上列被告因強盜案件，經檢察官提起公訴（99年度偵字第26803號）
，本院判決如下：
    主    文
湯政雄犯強盜罪，處有期徒刑參年陸月。扣案黑色口罩壹個，沒
收。
    犯罪事實
一、湯政雄前因積欠地下錢莊債務，為嚇阻地下錢莊派員前來追
    討，乃於民國99年10月間，在臺中縣烏日鄉九德村，購入黑
    色仿90之塑膠玩具手槍1支（未扣案，無法證明有殺傷力或
    質地堅硬而足供兇器使用）。嗣於同年11月6日凌晨2時許，
    徒步行經臺中縣烏日鄉九德村麻園溪畔近長春街口，見羅雅
    雯獨自坐在機車上撥打行動電話，遂意圖為自己不法之所有
    ，頭戴黑色口罩以遮掩面容，持上開玩具手槍瞄準羅雅雯之
    身體，並喝令脅迫交付財物。因羅雅雯誤認該手槍為真，遭
    湯政雄上開脅迫行為致不能抗拒，而交付三星牌行動電話（
    內有門號0000000000號SIM卡）1支，並任由湯政雄騎走其所
    有未拔下鑰匙之車牌號碼912-CET號重型機車1部（置物箱內
    有裝有新臺幣2,000元及羅雅雯之身分證1張之女用手提包1
    只）後逃逸離去。湯政雄得手後，騎乘上開機車，途經臺中
    市○○○路之筏子溪橋時，為避免遭查緝，遂將上開玩具手
    槍及行動電話丟棄於橋下，現金則花用殆盡。嗣湯政雄於同
    年月19日凌晨0時20分許，騎乘上開機車，在臺中縣烏日鄉
    ○○路47號之統一超商九德門市前，因行跡可疑，為警獲報
    盤查，而於有偵查權之公務員發覺犯罪前，向來處理之警員
    潘建宏坦承強盜之事實，自首而願接受裁判，並扣得車牌號
    碼91 2-CET號重型機車1部、機車鑰匙1串、女用手提包1只
    、羅雅雯之身分證1張（均已發還羅雅雯）、黑色外套1件及
    黑色口罩1個。
二、案經羅雅雯訴由臺中縣警察局烏日分局報請臺灣臺中地方法
    院檢察署檢察官偵查起訴。
    理    由
一、按現行刑事訴訟法為保障被告之反對詰問權，排除具有虛偽
    危險性之傳聞證據，以求實體真實之發見，於該法第159條
    第1項明定被告以外之人於審判外之言詞或書面陳述，除法
    律有規定者外，不得作為證據。而刑事訴訟法第159條之1至
    159條之4有傳聞法則之例外規定，且被告以外之人於審判外
    之陳述，雖不符前4條之規定，而經當事人於審判程序同意
    作為證據，法院審酌該言詞陳述或書面陳述作成時之情況，
    認為適當者，亦得為證據；當事人、代理人或辯護人於法院
    調查證據時，知有第159條第1項不得為證據之情形，而未於
    言詞辯論終結前聲明異議者，視為有前項之同意，刑事訴訟
    法第159條之5定有明文。查本件經本院於審理期日踐行調查
    證據程序之被告以外之人於審判外之書面、言詞陳述，公訴
    人、被告及辯護人於本院審理時對於證據能力均未有所爭執
    ，且迄於言詞辯論終結前，均未主張有刑事訴訟法第159條
    第1項不得為證據之情形，是應認已同意卷內證據均得作為
    證據，且經本院審酌後，認無不適當之情形，可認本案調查
    之卷內證據均有證據能力，合先敘明。
二、上開犯罪事實，業據被告湯政雄坦承不諱，核與告訴人羅雅
    雯於警詢之指訴及證人即統一超商九德門市之店員張家豪於
    警詢時證述之情節相符，並有臺中縣警察局車輛協尋電腦輸
    入單、失車-案件基本資料詳細畫面報表、贓物認領保管單
    、臺中縣警察局烏日分局指認犯罪嫌疑人紀錄表、刑案現場
    測繪圖、臺中縣警察局烏日分局扣押筆錄、臺中縣警察局烏
    日分局扣押物品目錄表、被告當庭所繪之手槍外觀圖及照片
    20張附卷可稽。復有黑色外套1件及黑色口罩1個扣案足憑。
    堪認被告之自白與事實相符，其罪行已足認定。
三、按強盜罪所施用之強暴、脅迫手段，祇須足以壓抑被害人之
    抗拒，使其喪失意思自由為已足，縱令被害人實際無抗拒行
    為，仍於強盜罪之成立，不生影響。攜帶假手槍，冒充真槍
    以威脅事主，奪取財物，已達於使人不能抗拒之程度，應成
    立強盜罪。最高法院30年上字第3023號、26年滬上字第9號
    判例意旨參照。核被告所為，係犯刑法第328條第1項之強盜
    罪。
四、按對於未發覺之罪自首而受裁判者，得減輕其刑，刑法第62
    條前段定有明文。所謂自首，係以犯人在犯罪未發覺之前，
    向該管公務員申告犯罪事實，而受裁判為已足。且犯罪人在
    其犯罪未發覺前，向該管公務員告知其犯罪，不以自動到案
    向該管公務員告知為必要，即因其他犯罪受追問時，告知其
    未發覺部分之犯罪，而接受審判，仍不失為刑法上之自首。
    犯人在犯罪未發覺之前，向檢察官或司法警察官告知其犯罪
    ，而不逃避接受裁判，即與刑法第62條規定自首之條件相符
    ，不以言明自首並願受裁判為必要，此有最高法院88年台上
    字第210號判決、最高法院85年台上字第4908號判決可資參
    照。據證人即台中市政府警察局烏日分局大肚分駐所警員潘
    建宏於本院審訊中證述：當初是一與吳茂松一起到查獲被告
    的現場，因被害人的朋友發現被害人的機車在查獲現場的便
    利商店，就打電話報警說她發現她朋友失竊的機車在現場，
    伊就與同事到現場，當場有詢問被告該部機車是否他所騎來
    ，原本被告否認，後被告才承認該部機車是伊前幾天在麻園
    溪跟一位小姐行搶而來，在被告承認行搶之前警方並不知道
    被告與本件強盜案有關連，只知道該部機車是贓車等語，再
    參以卷附職務報告內容及被告於99年11月19日製作之警詢筆
    錄，均足認定被告確係於該管公務員無確切之根據得為合理
    之可疑認定被告涉案前，由被告自行向警方供出上開案件，
    表明願受裁判，與自首要件相符，爰依刑法第62條前段，減
    輕其刑。爰審酌被告年輕力壯，不思以正途謀取財物，竟以
    脅迫方式強取他人之物，危害社會治安，惟事後坦承犯行等
    ㄧ切情狀，量處如主文所示之刑。扣案黑色口罩ㄧ個，係被
    告所有，業據其陳明在卷，爰依刑法第38條第1項第2款，宣
    告沒收。至於另扣案之黑色外套1件，僅係一般衣著，難認
    係供犯罪之用，不宣告沒收，併予說明。
據上論斷，應依刑事訴訟法第299條第1項前段，刑法第328條第1
項、第62條前段、第38條第1項第2款，判決如主文。
中    華    民    國   100    年    3     月    31    日
                  刑事第六庭  審判長法  官  鍾堯航
                                    法  官  黃佩韻
                                    法  官  郭德進
以上正本證明與原本無異。
如不服本判決應於收受判決後10日內向本院提出上訴書狀，並應
敘述具體理由；其未敘述上訴理由者，應於上訴期間屆滿後20日
內向本院補提理由書（均須按他造當事人之人數附繕本）「切勿
逕送上級法院」。
                                    書記官  陳惠玲
中    華    民    國   100    年    3     月    31    日
附錄論罪科刑法條：
中華民國刑法第328條第1項
意圖為自己或第三人不法之所有，以強暴、脅迫、藥劑、催眠術
或他法，至使不能抗拒，而取他人之物或使其交付者，為強盜罪
，處5年以上有期徒刑。